臺灣高雄地方法院民事判決
111年度鳳小字第931號
原      告  旺旺友聯產物保險股份有限公司


法定代理人  劉自明  
訴訟代理人  孫志賢  
            謝念錦  
            彭欣如  
被      告  陳鈞豪  
上列當事人間請求侵權行為損害賠償（交通）事件，本院於民國
111年11月16日言詞辯論終結，判決如下：
    主      文
原告之訴駁回。
訴訟費用新臺幣壹仟元由原吿負擔。
    事實及理由
一、原告主張：訴外人黃瑾慧於民國108年7月19日，以其所有車
    號0000-00號自用小貨車（下稱肇事車輛），向原告投保強
    制汽車責任保險（下稱強制險），保險期間自108年7月19日
    起至109年7月19日止。詎被告於109年6月15日15時24分許，
    無照駕駛前開車輛，行經高雄市○○區○○路00號前，未注意車
    前狀況，碰撞訴外人林李雲騎乘之車號000-000號普通重型
    機車，致林李雲受有體傷，原告已賠付林李雲醫療費用新臺
    幣（下同）9,931元、交通費用1,800元、看護費用36,000元
    ，共計47,731元。本件事故既肇因於被告無照駕駛肇事車輛
    及未注意車前狀況之過失，自符合強制汽車責任保險法第29
    條第1項第5款之代位求償要件。至被告於刑事案件審理中當
    庭交付100,000元給林李雲部分，並未作成和解筆錄，林李
    雲也未拋棄其他賠償請求權，所以林李雲再申請強制險的醫
    療給付仍為林李雲之權利。爰依侵權行為及保險代位之法律
    關係提起本訴，並聲明：被告應給付原告47,731元，及自起
    訴狀繕本送達翌日起至清償日止，按週年利率5 ％計算之利
    息。
二、被告則以：對於我有駕駛肇事車輛發生本件事故不爭執，本
    件我有被起訴肇事逃逸及過失傷害，我在法院審理中與林李
    雲以100,000元達成和解，應該有寫和解筆錄，後來我被判
    肇事逃逸6個月，事故發生當時我有給林李雲1,000元，跟她
    說對不起就離開了等語置辯。並聲明：原告之訴駁回。
三、本院得心證之理由：
  ㈠原告主張之事實，業據其提出道路交通事故當事人登記聯單
    、道路交通事故現場圖、初步分析研判表、林李雲之診斷證
    明書、強制汽車保險理賠計算書、強制險醫療給付費用彙整
    表為證（本院卷第13至25頁），並有本院依職權調取之道路
    交通事故談話紀錄表、道路交通事故調查報告表、現場照片
    等附卷可稽（本院卷第27至50頁），而被告除原吿請求賠償
    之金額外，均未予爭執，堪認原告之主張除請求賠償之金額
    外，均為真實。而林李雲所受體傷，應係骨盆骨折、大腿挫
    傷（下稱系爭傷害），業據林李雲警詢時陳述明確（本院卷
    第183頁），並有長庚醫療財團法人高雄長庚紀念醫院（下
    稱高雄長庚醫院）診斷證明書存卷足憑（本院卷第185頁）
    ，本院110年度交訴字第27號刑案判決亦同此認定，有此判
    決書可稽（本院卷第213至217頁），應堪認定。至於原吿提
    出之林李雲高雄醫學大學附設中和紀念醫院（下稱高醫）診
    斷證明書記載之病名，其中頻尿、胃食道逆流、腹主動脈瘤
    ，顯非本件事故造成之傷勢，有此診斷證明書存卷可查（本
    院卷第19頁），亦堪認定。
  ㈡按汽車、機車或其他非依軌道行駛之動力車輛，在使用中加
    損害於他人者，駕駛人應賠償因此所生之損害。但於防止損
    害之發生，已盡相當之注意者，不在此限。民法第191條之2
    定有明文。又汽車駕駛執照為駕駛汽車之許可憑證，汽車駕
    駛人經考驗及格，未領取駕駛執照前，不得駕駛汽車；未領
    有駕駛執照駕駛小型車，處6,000元以上12,000元以下罰鍰
    ，並當場禁止其駕駛。被保險人違反道路交通管理處罰條例
    第21條規定而駕車，致被保險汽車發生汽車交通事故者，保
    險人仍應依本法規定負保險給付之責。但得在給付金額範圍
    內，代位行使請求權人對被保險人之請求權。道路交通安全
    規則第50條第1項、道路交通管理處罰條例第21條第1項第1
    款、強制汽車責任保險法第29條第1項第5款規定甚明。查被
    告未考領汽車駕駛執照，有證號查詢汽車駕駛人查詢結果在
    卷可稽（本院卷第97頁），是其未領有汽車駕駛執照而駕駛
    肇事車輛，顯已違反上開規定，且未舉證於防止損害之發生
    ，已盡相當之注意，對林李雲因本件事故身體、健康權受損
    ，依民法第191條之2規定，自應賠償林李雲因此所生之損害
    ，又其違反道路交通管理處罰條例第21條第1項第1款規定，
    致本件事故發生，原告依強制汽車責任保險法第29條第1項
    第5款規定，自得於給付保險金額範圍內，代位行使林李雲
    對被告之請求權。
  ㈢惟被告於事故發生當時已賠償林李雲1,000元，於本院110年
    度交訴字第27號公共危險等案件審理中，業於111年1月6日
    與林李雲以100,000元達成和解，然未簽署和解書，且依審
    判筆錄之記載，並未約定保險金額不得扣除該賠償金額，除
    據林李雲於警詢陳述明確（本院卷第182頁），並有本院依
    職權調取之本院110年度交訴字第27號審判筆錄可稽（本院
    卷第199至209頁）。而本法所稱被保險人，指經保險人承保
    之要保人及經該要保人同意使用或管理被保險汽車之人。被
    保險汽車發生汽車交通事故，被保險人已為一部之賠償者，
    保險人僅於本法規定之保險金額扣除該賠償金額之餘額範圍
    內，負給付責任。但請求權人與被保險人約定不得扣除者，
    從其約定。前項被保險人先行賠償之金額，保險人於本法規
    定之保險金額範圍內給付被保險人。但前項但書之情形，不
    在此限。強制汽車責任保險法第9條第2項、第31條分別定有
    明文。是以，參照強制汽車責任保險法第31條之立法意旨，
    即保險人依強制汽車責任保險契約所為之保險給付，係因被
    保險人以保險費為對價將其責任危險轉嫁於保險人所生，故
    係被保險人責任之承擔，從而被保險人所為之賠償自應與保
    險人之給付合併計算，以避免雙重賠付，故當被保險人已賠
    償時，保險人對被害人之給付賠償責任，即僅剩「被保險人
    應負之損害賠償額度扣除其已賠償金額之餘額」，除非被害
    人（即請求權人）與被保險人約定不得扣除，始例外不扣除
    該賠償金額，惟應由主張有此約定者負舉證責任。然原吿並
    未舉證被告與林李雲業已約定強制險保險金額不得扣除被告
    之賠償金額，被告既屬強制汽車責任保險法第9條第2項規定
    經要保人同意使用被保險汽車之人，而屬該法所稱之被保險
    人，則依同法第31條規定，原吿對林李雲之保險給付責任，
    僅剩被告應負之損害賠償額度扣除其已賠償101,000元之餘
    額。
　㈣原告依保險代位及侵權行為之法律關係，得否代位請求被告
    賠償47,731元？析述如下：　　
　⒈醫療費用9,931元部分
　　原吿主張此部分之費用係包含病房費差額1,500元、膳食費1
    ,620元、其他必要之醫療器材費用88元、部分負擔5,803元
    、掛號費800元、診斷證明書費120元（本院卷第107、117頁
    ），雖提出診斷證明書及收據為證（本院卷第119至139頁）
    ，惟與治療系爭傷害有關者僅有在高雄長庚醫院就診之費用
    ，以及在高醫就診中與治療系爭傷害直接相關之費用。基此
    ，高雄長庚醫院就診費用部分負擔為1,430元、掛號費為500
    元（本院卷第117至125頁），在高醫就診中與治療系爭傷害
    直接相關之費用僅有U1tracet之藥費110元、109年6月22日
    之住院會診費1,227元，有高醫之函文附卷可稽（本院卷第2
    21至228頁），而U1tracet之藥費110元、109年6月22日之住
    院會診費1,227元之部分負擔金額若干，高醫函文並未說明
    ，依原吿提出之林李雲109年6月20日至27日高醫收據，此段
    住院期間之費用共計32,727元、部分負擔共計3,273元（本
    院卷第129頁），據此推算U1tracet之藥費110元、109年6月
    22日之住院會診費1,227元之部分負擔金額應為134元。加計
    ，林李雲在高醫就診期間亦有治療系爭傷害中之骨盆骨折傷
    勢，且有持高醫開立之診斷證明書向原告申請保險理賠，原
    吿於本件訴訟亦有提出此診斷證明書為證，則此項診斷證明
    書費120元，應由被告賠償。從而，被告應賠償之醫療費用
    共計2,184元。至於其餘高醫就診之醫療費用，因林李雲109
    年6月20日至27日住院期間主要係治療泌尿道感染，雖高醫
    函覆左側骨折造成行動不便，乃泌尿道感染之可能危險因子
    之一，惟既僅屬「可能」危險因子，與系爭傷害之治療即無
    相當因果關係，難認係系爭傷害之必要治療費用，故原告主
    張被告應賠償其餘高醫就診之醫療費用，應屬無據。　　
　⒉交通費用1,800元部分
　　原吿主張林李雲高雄大寮區打鐵店街104號住處往返高雄長
    庚醫院的部分是109年6月15日2趟、109年6月16日1趟、109
    年6月19日1趟、109年8月14日1趟，共計5趟，每趟計程車資
    195元；林李雲住處往返高醫的部分是109年6月19日1趟、11
    0年6月20日1趟、110年6月27日1趟，共計3趟，每趟計程車
    資275元（本院卷第141、158頁），而林李雲至高雄長庚醫
    院係治療系爭傷害，至高醫就診雖主要係治療其他病症，惟
    仍有治療系爭傷害中骨盆骨折之部分，而骨盆骨折之傷勢，
    確會造成行動不便，故林李雲至上開醫院就診確有搭乘計程
    車之必要。惟依原吿提出之診斷證明書，林李雲係109年6月
    15日至高雄長庚醫院急診就診，至同月16日始離院，於109
    年6月19日、8月14日至高雄長庚醫院門診治療；於109年6月
    19日至高醫急診至翌日即直接住院治療，於同月27日出院，
    故至高雄長庚醫院就診僅需搭乘4趟計程車，至高醫就診僅
    需搭乘2趟計程車。至於原吿主張之單趟計程車資，低於本
    院依職權查得之計程車資，有此查詢資料可參（本院卷第15
    1至153頁），應屬合理。從而，被告應賠償之交通費共計1,
    330元【計算式：（195×4）＋（275×2）＝1,330】。　　
　⒊看護費用36,000元部分
　　原吿主張依高雄長庚醫院診斷證明書醫囑記載林李雲需專人
    看護3個月，依給付標準賠付上限1個月看護費，每日以1,20
    0元計算（本院卷第109頁），並提出高雄長庚醫院診斷證明
    書、林李雲外孫女出具之看護證明書為證（本院卷第137、1
    43頁），原吿主張被告應賠償看護費用36,000元，應屬有據
    。
　⒋綜上，原吿主張被告應賠償之金額，僅共計39,514元有理由
    ，而原吿代位權之行使雖不因被告與林李雲和解受有影響，
    然原告對林李雲之保險給付責任，僅剩被告應負之損害賠償
    額度扣除其已賠償101,000元之餘額，故原告得代位林李雲
    向被告請求之金額，應扣除被告已賠償之101,000元，已無
    餘額得代位請求。
四、綜上所述，原告依強制汽車責任保險法第29條第1項第5款之
    規定及侵權行為之法律關係，請求被告給付原告47,731元，
    及自起訴狀繕本送達翌日起至清償日止，按週年利率5％計算
    之利息，為無理由，應予駁回。
五、訴訟費用負擔之依據：民事訴訟法第78條。
中　　華　　民　　國　　111 　年　　11　　月　　30　　日
                  鳳山簡易庭  法  官  楊儭華
訴訟費用計算式：
裁判費（新臺幣） 1,000元
合計             1,000元
上為正本證明與原本無異。
民事訴訟法第436 條之24第2 項：對於本判決之上訴，非以違背
法令為理由，不得為之。
如對本判決上訴，須於判決送達後20日內向本院提出上訴狀，並
須表明原判決所違背之法令及其具體內容與依訴訟資料可認為原
判決有違背法令之理由。
中　　華　　民　　國　　111 　年　　11　　月　　30　　日
                              書記官  李冠毅